臺灣嘉義地方法院民事判決　九十年重訴字第一八五號
　　原　　　告　丙○○
　　訴訟代理人　乙○○
　　被　　　告　甲○○
右當事人間請求損害賠償事件，經本院刑事庭移送而來，本院判決如左：
    主    文
被告應給付原告乙○○新台幣壹佰貳拾萬零柒仟佰零伍元、丙○○新台幣壹佰捌拾
陸萬仟肆佰肆拾壹元，及均自民國九十年七月五日起至清償日止，按年息百分之五
計算之利息。
原告其餘之訴駁回。
訴訟費用由被告負擔十分之三、原告乙○○負擔十分之三，餘由原告丙○○負擔。
本判決第一項於原告乙○○、丙○○依序以新台幣肆拾萬零貳仟元、新台幣陸拾貳萬
壹仟元為原告供擔保後，得假執行。
原告其餘假執行之聲請駁回。
    事    實
甲、原告方面：
一、聲明：
（一）被告應給付原告乙○○新台幣（下同）四百七十三萬六千六百八十五元、丙○
      ○六百十三萬零九百八十三元，及均自起訴狀繕本送達被告之翌日起至清償日
      止，按年息百分之五計算之利息，並願供擔保請准為假執行之宣告。
二、陳述：
（一）被告於民國九十年一月二十七日晚上十一時五分許，駕駛車牌號碼ＰＩ─三四
      四三號自用小貨車，沿嘉義市○○路由西向東方向行駛，途經博愛路二段與信
      義路口欲左轉博愛路口時，原應注意行車速度應依標誌，且汽車行駛時，應注
      意車前狀況，隨時採取必要之安全措施，而依當時情形，又無不能注意之情形
      ，竟疏於注意，以時速約六十公里之速度超速行駛，適原告之子顏世銘騎乘車
      牌號碼ＯＱＺ—八０二號重型機車附載女友徐秀怡，沿信義路由東往西方向行
      駛至該路口時發生碰撞，致顏世銘、徐秀怡當場人車倒地，顏世銘送醫急救後
      ，仍因急性硬腦膜下出血、挫傷性腦內出血及氣胸，延至同年月二十八日上午
      十一時八分許死亡。案經臺灣嘉義地方法院檢察署檢察官以九十年度偵字第五
      五號提起公訴，由本院刑事受理。
（二）依民法第一百八十四條、第一百九十二條、第一百九十四條之規定，請求被告
      賠償如下所受之損害：
      (1)因被告過失致顏世銘死亡，原告乙○○支出醫療費用一萬一千三百八十一元
        、支出殯葬費用二十一萬三千三百四十元，應由被告賠償原告乙○○。
      (2)顏世銘為原告之子，對於原告負法定扶養義務，依台灣省政府主計處編印臺
        灣省居民簡易生命表統計，本省居民平均壽命男性七十二歲、女性七十八歲
        ，原告乙○○係三十一年七月六日生，以可生存至七十二歲計算，可生存到
        一百零三年七月六日、原告丙○○係三十八年七月二十五日生，以可生存至
        七十八歲計算，可生存到一百十六年七月二十五日，則原告乙○○得請求十
        三年五月、丙○○得請求二十六年五月之扶養費。依我國國民每人每年之平
        均消費支出二十四萬九千五百十二元計算，按霍夫曼式計算扣除中間利息，
        原告乙○○得一次請求賠償二百五十一萬一千六百五十四元、原告丙○○得
        一次請求賠償四百十三萬零百八十三元。
      (3)原告為被害人顏世銘之父母，被害人為原告之獨生子，骨肉親情，何等親切
        ，一旦慘遭非命，如晴天霹靂，精神上所受之痛苦，自無可言諭，請求賠償
        原告精神上之慰撫金每人各二百萬元。
（三）原告乙○○於路邊賣東西，每天三、四百元之收入，原告丙○○無工作，原告
      均未受教育。原告除顏世銘外，另育有三女。
三、證據：提出戶籍謄本、起訴書影本各一份，醫療費用收據影本四份，估價單影本
    二份、殯葬費用收據影本五張、明細表及預約訂單影本各一份為證。
乙、被告方面：
一、聲明：駁回原告之訴及假執行之聲請。
二、陳述：
（一）對原告請醫療費用及殯葬費用部分無竟見，其他請求太高，無力負擔。
（二）被告現從事水電工，每月收入二、三萬元，高工畢業，只有一部小客車，並無
      其他財產。
丙、本院依職權調閱本院九十年度交易字第六四號刑事卷、向財政部臺灣省南區國稅
    局嘉義縣分局函查被告歸戶財產資料。
    理    由
一、本件原告主張：被告於民國九十年一月二十七日晚上十一時五分許，駕駛車牌號
    碼ＰＩ─三四四三號自用小貨車，沿嘉義市○○路由西向東方向行駛，途經博愛
    路二段與信義路口欲左轉博愛路口時，疏未注意車前狀況，且以時速約六十公里
    之速度超速行駛，適原告之子顏世銘騎乘車牌號碼ＯＱＺ—八０二號重型機車附
    載女友徐秀怡，沿信義路由東往西方向行駛至該路口時發生碰撞，致顏世銘、徐
    秀怡當場人車倒地，顏世銘送醫急救後，仍因急性硬腦膜下出血、挫傷性腦內出
    血及氣胸，延至同年月二十八日上午十一時八分許死亡，被告因過失致人於死，
    經檢察官提起公訴之事實，業據其戶籍謄本、起訴書各一份為證，被告除辯稱：
    未超速等語外，對其餘事實均不爭執。查被告因服用酒類，不能安全駕駛動力交
    通工具而駕駛，並因此過失致被害人顏世銘於死，經原告乙○○訴請檢察官偵查
    起訴後，由本院刑事庭以九十年度交易字第六四號判處有罪確定，經本院調閱該
    刑事卷查明無訛。次查，肇事路段之速限為四十公里，有道路交通事故調查報告
    表附於偵查卷可稽（九十年度相字第七四號十七頁），而被告於刑事案件檢察官
    偵查中即供稱：伊當時車速實際上大約有六十公里左右、伊有喝酒且車速過快（
    上開相驗卷第三十頁反面）等語。參酌肇事現場為一寬闊之四叉路口，視距良好
    ，有道路交通事故調查報告表在卷可憑，苟被告遵行速限，減速慢行，應能即刻
    發現被害人，而及時採取必要之安全措施；再檢視現場照片，被害人所騎之機車
    受撞後，撞擊處碎裂嚴重，撞擊力道頗強，足見被告當時應有超速之情形。被告
    辯稱未超速，無法採信。又依上開道路交通事故調查報告表之現場圖所示，撞擊
    點位於信義路及博愛路交岔路口之斑馬線附近，顯示被告已穿超路口有段距離，
    被害人顏世銘未警覺讓被告先行通過，故被害人顏世銘於本件事故亦有疏未注竟
    車前狀況之過失。本件事故經送臺灣省嘉雲區車輛行車事故鑑定委員會鑑定結果
    ，亦認：甲○○服用酒類超過法定標準值，於雨夜駕駛自用小貨車，嚴重超速行
    駛，為肇事主因；顏世銘駕駛重機車，雨夜未注意車前狀況，為肇事次因，有該
    會九十年四月三十日函暨所附鑑定意見書一份附於上開刑事卷可憑（二四頁）。
二、按因故意或過失不法侵害他人之權利者，負損害賠償責任；不法侵害他人致死者
    ，對於支出醫療及增加生活上需要之費用或殯葬費之人，亦應負損害賠償責任；
    被害人對於第三人有法定扶養義務者，加害人對於該第三人亦應負損害賠償責任
    ；不法侵害他人致死者，被害人之父、母、子、女及配偶雖非財產上之損害，亦
    得請求賠償相當之金額，民法第一百八十四條第一項前段、第一百九十二條第一
    項暨第二項、第一百九十四條分別定有明文。被告對於被害人顏世銘之死亡既有
    過失，原告分別為被害人之父母，有戶籍謄本一份附卷可憑，其等訴請被告賠償
    損害，依前開規定，為有理由。原告請求被告賠償之費用，是否應予准許，分述
    如次：
（一）醫療及殯葬費：原告乙○○請求被告賠償其支出之醫療費用一萬一千三百八十
      一元、支出之殯葬費二十一萬三千三百四十元，業據其提出醫療費用收據影本
      四份，估價單影本二份、殯葬費用收據影本五張、明細表及預約訂單影本各一
      份為證。被告陳明此部分無意見，應由被告如數賠償原告。
（二）扶養費部分：
      (1)按被害人對於第三人負有法定扶養義務者加害人對於該第三人亦應負損害賠
        償責任，民法第一百九十二條第二項定有明文；再按直系血親相互間、夫妻
        ，互負扶養之義務；受扶養權利者，以不能維持生活而無謀生能力者為限，
        民法第一千一百十四條、第一千一百十六條之一、第一千一百十七條亦分別
        定有明文。
      (2)原告乙○○部分：經查原告乙○○自認：其於路邊賣東西，每天三、四百元
        之收入等語，果爾，原告乙○○尚有謀生能力，並非不能維持生活，其請求
        被告賠償扶養費用，核與前開規定不合，無法准許。
      (3)原告丙○○部分：原告丙○○為被害人顏世銘之母，三十八年七月二十五日
        生，於九十年一月二十八日顏世銘死亡時為五十一歲，此有戶籍謄本一件在
        卷可考，被害人顏世銘對其有法定扶養義務。再查，依內政部統計處所編製
        之八十九年台閩地區女性簡易生命表所載，原告丙○○尚有平均餘命約三十
        年，按行政院主計處所編之八十八年我國國民每人每年之平均消費支出二十
        四萬九千五百十二元計算，再依霍夫曼式計算法，扣除中間利息（第一年不
        扣除中間利息），合計其三十年之扶養費為四百六十四萬八千二百三十七元
        （18.0000000×249512=0000000，元以下四捨五入）；而被害人顏世銘尚有
        姊妹顏妙芳、顏妙玲、顏雅慧三人，現均尚存，且均已成年等情，亦有戶籍
        謄本在卷可稽，其三人對原告丙○○亦均應負扶養義務；再原告間係夫妻，
        原告乙○○對原告丙○○亦負扶養義務，則原告丙○○之扶養權利，自應由
        該四人負擔，即各應負擔四分之一之扶養義務，故被害人顏世銘應負擔之扶
        養費為一百十六萬二千零五十九元（0000000÷4＝0000000，元以下四捨五
        入），應由被告賠償原告丙○○，原告丙○○請求被告賠償之扶養費，於此
        範圍內者，應予准許，逾此範圍之請求無理由。
（三）慰撫金：被害人顏世銘為原告之獨子，有戶籍謄本在卷可憑，原告突遭喪子之
      痛，其等精神必受極大之痛苦，本院斟酌：原告乙○○自陳於路邊販售物品，
      每天之收入為三、四百元，原告丙○○無工作，原告均未受教育，另育有三女
      等情、被告自陳：被告現從事水電工，每月收入二、三萬元，高工畢業，只有
      一部小客車，並無其他財產等情。本院向財政部臺灣省南區國稅局嘉義縣分局
      函查被告之財產，被告除所有一部自小客車外，別無其他財產，有該局歸戶財
      產查詢清單一份附卷可稽。本院審酌兩造前開身份、地位、經濟等情形，認原
      告所受非財產上損害，各以一百五十萬元為相當，是原此部分之請求於此範圍
      內應予准許，逾此範圍之請求無理由。
三、綜上所述，原告乙○○得請求之金額為一百七十二萬四千七百二十一元、原告丙
    ○○為二百六十六萬二千零五十九元。按損害之發生，被害人與有過失者，法院
    得減輕賠償金額或免除之，民法第二百十七條第一項定有明文，且該項規定之目
    的，在謀求加害人與被害人間之公平，故在裁判上法院得依職權減輕或免除之（
    最高法院八十五年度台上字第一七五六號判例參照）。本件車禍之發生，被告應
    負主要過失責任，被害人顏瑞銘亦與有過失已如前述，原告分別為被害人顏世銘
    之父母，係間接被害人，自應繼承直接被害人顏世銘之過失，而有過失相抵之適
    用。本院審酌雙方對於本件車禍發生之過失程度：被告酒後駕車、超速及未注意
    車前狀況，被害人顏世銘則僅係未注意車前狀況等情。認被告應負之過失責任為
    十分之七，爰依前開規定按原告之過失比例，依法減輕被告應給付之賠償金額十
    分之三，即被告應賠償之金額為損害額之十分之七，是原告乙○○所得請求之金
    額為一百七十二萬四千七百二十一元之十分之七，即一百二十萬七千三百零五元
    （元以下四捨五入）、原告丙○○所得請求之金額為二百六十六萬二千零五十九
    元之十分之七，即一百八十六萬三千四百四十一元（元以下四捨五入）。從而原
    告依侵權行為之法律關係，請求被告賠償其等所受之損害，各於前開金額，及均
    自起訴狀繕本送達被告之翌日即九十年七月五日起至清償日止，按年息百分之五
    計算之利息之範圍內，於法有據，應予准許，逾此範圍之請求，核屬無據，應予
    駁回。原告陳明願供擔保請准為假執行之宣告，經核其勝訴部分於法並無不合，
    依法酌定相當之擔保金額予以准許。至於其敗訴部分，其假執行之聲請亦失所附
    麗，應併予駁回。
四、據上論結，本件原告之訴為一部有理由，一部無理由，依民事訴訟法第七十九條
    但書、第八十五條第一項但書，判決如主文。
中　　　華　　　民　　　國　　九十一　　年　　 十一 　　月　　　五　　　日
~B臺灣嘉義地方法院民事第二庭
~B　　法　官　黃　渙　文
右為正本，係照原本作成。
如對本判決上訴須於判決送達後廿日內向本院提出上訴狀
中　　　華　　　民　　　國　　九十一　　年　　 十一 　　月　　　五　　　日
~B　　書記官　馮　澤　文
